臺灣桃園地方法院刑事判決
110年度簡上字第438號
上  訴  人  
即  被  告  黃湘紘


上列被告因傷害案件，不服本院中華民國110 年6月23日所為109
年度壢簡字第2245號第一審簡易判決（偵查案號：109年度偵字
第25531號），提起上訴，本院管轄之第二審合議庭判決如下：
    主  文
原判決撤銷。
黃湘紘犯傷害罪，處拘役壹拾日，如易科罰金，以新臺幣壹仟元
折算壹日。
    事實及理由
一、本案經本院合議庭審理結果，認原審簡易判決認事用法並無
    不當，應予維持，除補充證據「和解書」、「刑事陳報狀」
    ，原審簡易判決抬頭記載「臺臺灣桃園地方法院刑事簡易判
    決」，應更正為「臺灣桃園地方法院刑事簡易判決」外，其
    餘引用原審簡易判決書記載之事實、證據及理由（如附件原
    審判決書）。
二、上訴意旨略以：我有丟東西，但是是往旁邊丟，我沒有對著
    告訴人丟，我沒有跟告訴人扭打，已經達成和解，希望可以
    緩刑。
三、按法官於有罪判決如何量處罪刑，甚或是否宣告緩刑，均為
    實體法賦予審理法官裁量之刑罰權事項，法官行使此項裁量
    權，自得依據個案情節，參酌刑法第57條所定各款犯罪情狀
    之規定，於法定刑度內量處被告罪刑；除有逾越該罪法定刑
    或法定要件，或未能符合法規範體系及目的，或未遵守一般
    經驗及論理法則，或顯然逾越裁量，或濫用裁量等違法情事
    之外，自不得任意指摘其量刑違法，最高法院80年台非字第
    473號、75年台上字第7033號、72年台上字第6696號、72年
    台上字第3647號判例可資參照。準此，法官量刑，如非有上
    揭明顯違法之情事，自不得擅加指摘其違法或不當。
四、經查，被告於本院審理時雖矢口否認有何傷害之犯行，並以
    前開情詞為辯云云，惟原審據以認定被告犯傷害罪之證據及
    理由均敘明綦詳，被告而仍執前詞否認犯行，其所辯難認有
    據。另原審判決後，被告與告訴人陳素嬌業於民國110年8月
    2日達成和解，此有和解書在卷可查(見原審卷第131頁)，原
    審未及審酌此部分之事證，容有未合。被告以本案業經和解
    為由提起上訴，自屬有理，應由本院將原審判決予以撤銷改
    判。爰審酌被告與告訴人因故相處不睦，雖係告訴人未能先
    克制自身情緒率先傷害被告，然被告竟不尋正當法律途徑，
    遂因此傷害告訴人，顯不尊重他人身體之安危，應予非難，
    兼衡被告之犯罪動機、目的、手段及所生損害及被告雖現與
    告訴人達成和解，惟仍否認其犯本件犯行之犯後態度，暨被
    告於警詢自陳高職畢業之智識程度，經濟狀況小康及生活狀
    況等一切情狀(見偵字卷第18頁)，量處如主文所示之刑，並
    諭知易科罰金之折算標準，以示懲儆。
五、至被告雖稱已與告訴人達成和解，希望可以緩刑云云，惟按
    緩刑為法院刑罰權之運用，旨在獎勵自新，緩刑之宣告，除
    應具備刑法第74條第1項所定之形式要件外，並須有可認為
    以暫不執行刑罰為適當之情形，始得為之。至是否適當宣告
    緩刑，本屬法院之職權，得依審理之結果斟酌決定，非謂符
    合緩刑之形式要件者，即不審查其實質要件，均應予以宣告
    緩刑。經查，依卷附臺灣高等法院被告前案紀錄表顯示，被
    告雖未曾因故意犯罪受有期徒刑以上刑之宣告，然被告既對
    本件犯行仍矢口否認，尚難認被告就本件犯行已有悔意，其
    犯後態度難認良好。是本院綜合上揭各情，認對被告所宣告
    之刑，仍不宜為緩刑之宣告。
六、據上論斷，依刑事訴訟法第455條之1第1項、第3項、第369
    條第1項前段、第373條、第299條第1項前段，判決如主文。
本案經檢察官楊挺宏聲請以簡易判決處刑，檢察官劉仲慧到庭執
行職務。
中　　華　　民　　國　　111 　年　　3 　　月　　15　　日
                  刑事第七庭  審判長法　官　陳佳宏
　　　　　　　　　　　　　　　　　　法　官　陳昭仁
　　　　　　　　　　　　　　　　　　法　官　方楷烽
以上正本證明與原本無異。
不得上訴。
                                    書記官  廖子婷
中　　華　　民　　國　　111 　年　　3 　　月　　15　　日
附件：
臺臺灣桃園地方法院刑事簡易判決
                                  109年度壢簡字第2245號
聲  請　人　臺灣桃園地方檢察署檢察官 
被　　　告　陳素嬌　女　（民國00年0月0日生）
                    身分證統一編號：Z000000000號
                    住桃園市○○區○○路000號
            黃湘紘　女　（民國00年0月00日生）
                    身分證統一編號：Z000000000號
                    住新竹縣○○鎮○○路000巷0號
                    送達地址：臺北市○○區○○○路00號3
                              樓
上  一  人                             
選任辯護人　高宏銘律師
上列被告因傷害案件，經檢察官聲請以簡易判決處刑（109 年度
偵字第25531 號），本院判決如下：
    主  文
陳素嬌犯傷害罪，處拘役肆拾日，如易科罰金，以新臺幣壹仟元
折算壹日。
黃湘紘犯傷害罪，處拘役貳拾日，如易科罰金，以新臺幣壹仟元
折算壹日。
    事  實
一、陳素嬌與黃湘紘為桃園市○○區○○路○○段000 號元隆汽車股份
    有限公司龍潭營業所之同事，於民國109 年6 月6 日上午9 
    時50分許，在前開龍潭營業所辦公室內，雙方因故生有嫌隙
    ，陳素嬌竟基於傷害之犯意，持旗座、計算機朝黃湘紘丟擲
    、揮擊；黃湘紘遭攻擊後，亦基於傷害之犯意，持筆及計算
    機朝陳素嬌丟擲，復雙方互相拉扯，黃湘紘因而受有右側第
    5 指手指、左側前臂挫擦傷併瘀血、右上臂瘀傷、右上背部
    瘀傷及輕微腦震盪之傷害；陳素嬌則受有右手腕挫傷及右前
    臂瘀傷之傷害。
二、案經陳素嬌、黃湘紘訴由桃園市政府警察局龍潭分局報告臺
    灣桃園地方檢察署檢察官偵查聲請以簡易判決處刑。
    理  由
一、事實認定
  ㈠被告陳素嬌部分上開犯罪事實，業據被告陳素嬌於警詢、偵
    訊及本院訊問時坦承不諱（見他字卷第23至24頁，偵字卷第
    7 至9 頁，本院卷第58、61頁），核與證人即告訴人黃湘紘
    於警詢及偵訊時（見他字卷第67至68頁，偵字卷第21至22、
    49至50頁）、目擊證人即同事廖經湟於警詢時（見偵字卷第
    29至30頁）、目擊證人即同事董云澄於偵訊時（見他字卷第
    50至51頁）證述明確，復有國軍桃園總醫院附設民眾診療服
    務處診斷證明書2 紙、傷勢照片2 張及本院勘驗筆錄1 份等
    在卷可佐（見他字卷第9 、11、13頁，偵字卷第41頁，本院
    卷第59至60、71至74頁），足認被告陳素嬌前揭任意性自白
    與事實相符，可以採信。綜上所述，被告陳素嬌上開犯行已
    堪認定，應依法論科。
  ㈡被告黃湘紘部分訊據被告黃湘紘矢口否認有何傷害犯行，辯
    稱：我沒有與陳素嬌互毆，我是單方面被陳素嬌打，因為陳
    素嬌拿鐵器毆打我，所以我拿計算機跟筆往地上丟，沒有丟
    向陳素嬌，我完全沒有碰到陳素嬌等語（見本院卷58、60頁
    ）。辯護人辯護略以：黃湘紘突然遭陳素嬌毆打，故將計算
    機和筆往地上丟，黃湘紘投擲的物品是直接打到地上，沒有
    打到陳素嬌，黃湘紘被打倒在地後，有抬起手防禦自身頭部
    和臉部，並沒有與陳素嬌扭打或攻擊陳素嬌，縱黃湘紘之防
    禦行為造成陳素嬌受傷，亦屬正當防衛；而陳素嬌所受之右
    手腕挫傷及右前臂瘀傷等傷害，是陳素嬌拿鐵器毆打黃湘紘
    所造成，若黃湘紘有與陳素嬌扭打，陳素嬌不可能僅有上開
    傷勢；另證人董云澄係在陳素嬌衝去打黃湘紘後才進入辦公
    室，董云澄進入辦公室後係走到陳素嬌身後，不可能看到黃
    湘紘的動作，故董云澄證述陳素嬌、黃湘紘互毆並不可採，
    而證人顏信雄已於偵訊時證稱黃湘紘並未還手，而係一直忍
    受陳素嬌攻擊等語（見本院卷60至61頁）。經查：
  ㈠證人即告訴人陳素嬌於警詢、偵訊及本院訊問時證稱：於109
     年6 月6 日上午9 時50分許，我因黃湘紘的言語感到不舒
    服，就隨手拿起辦公桌上的計算機、旗座丟黃湘紘，黃湘紘
    也拿桌上的東西丟我，之後我們雙方扭打等語（見他字卷第
    23至24頁，偵字卷第7 至9 頁，本院卷第58、61頁），核與
    目擊證人廖經湟於警詢時證稱：我在場目睹陳素嬌隨手拿起
    辦公桌上的計算機、旗座丟黃湘紘，黃湘紘也拿桌上的東西
    丟陳素嬌，之後陳素嬌、黃湘紘雙方扭打等語（見偵字卷第
    29至30頁），及目擊證人董云澄於偵訊時證稱：陳素嬌、黃
    湘紘有嫌隙，因為黃湘紘會用言語攻擊陳素嬌生病情形，我
    看到陳素嬌、黃湘紘互相丟東西，就開始互相扭打，我就去
    拉開他們，他們互相拉扯、攻擊對方，雙方都有受傷等語（
    見他字卷第50至51頁）相符；又經本院勘驗現場監視器錄影
    畫面，勘驗結果略以：於109 年6 月6 日上午9 時50分許，
    被告陳素嬌先持不明A 物品丟擲、攻擊被告黃湘紘頭部，後
    被告黃湘紘持不明B 、C 物品丟向被告陳素嬌反擊，被告陳
    素嬌復以雙手持不明D 物品朝被告黃湘紘揮擊一次。嗣目擊
    證人董云澄走至被告陳素嬌旁，被告黃湘紘持不明E 物品丟
    擲、攻擊被告陳素嬌，被告陳素嬌走向被告黃湘紘，被告黃
    湘紘再持不明Ｆ物品丟擲、攻擊被告陳素嬌，被告陳素嬌與
    被告黃湘紘發生拉扯，董云澄見狀將被告陳素嬌拉開等情，
    有本院勘驗筆錄1 份在卷可佐（本院卷第59至60、71至74頁
    ）。足認被告黃湘紘於109 年6 月6 日上午9時50 分許，確
    實有持物品朝告訴人陳素嬌丟擲、攻擊，並與告訴人陳素嬌
    互相拉扯之事實。
  ㈡而告訴人陳素嬌於109 年6 月6 日前往國軍桃園總醫院就診
    ，受有右手腕挫傷及右前臂瘀傷之傷害結果，有國軍桃園總
    醫院附設民眾診療服務處診斷證明書1 紙在卷可佐（見偵字
    卷第15頁），衡酌告訴人陳素嬌之傷勢，與其上開所證述與
    被告黃湘紘朝互相丟擲物品、拉扯乙情，尚相符合，無悖於
    社會常情，且驗傷時間與案發日期相同，從而，告訴人陳素
    嬌所受傷勢，應係被告黃湘紘丟擲物品、拉扯所致。
  ㈢至目擊證人顏信雄於偵訊時雖證稱：陳素嬌拿鐵製物品敲打
    黃湘紘頭部，又將坐在椅子上的黃湘紘推倒，黃湘紘就站起
    來將計算機摔在地上，黃湘紘都沒有反擊，因為黃湘紘摔倒
    在地上等語（見他字卷第50頁），然目擊證人顏信雄所述，
    與目擊證人廖經湟、董云澄上開證述內容不符，亦與本院勘
    驗筆錄相悖，自無足採。
  ㈣另被告黃湘紘之辯護人雖稱被告黃湘紘所為符合正當防衛等
    語，惟正當防衛必須對於現在不法之侵害始得為之，侵害業
    已過去，或無從分別何方為不法侵害之互毆行為，均不得主
    張防衛，而衡之一般社會經驗法則，互毆係屬多數動作構成
    單純一罪而互為攻擊之傷害行為，縱令一方先行出手，而還
    擊之一方在客觀上苟非單純對於現在不法之侵害為必要排除
    之反擊行為，因其本即有傷害之犯意存在，則對其互為攻擊
    之還手反擊行為，自無主張防衛權之餘地（最高法院92 年
    度台上字第3039號判決意旨參照）。本案被告黃湘紘於朝告
    訴人陳素嬌丟擲物品後，即與告訴人陳素嬌互相拉扯，難認
    被告黃湘紘係基於正當防衛之意單純排除不法侵害之行為，
    應係有反擊之傷害犯意為上開攻擊行為，是被告黃湘紘之辯
    護人前揭所述，要難憑採。
  ㈤綜上所述，本案事證明確，被告黃湘紘上開犯行堪以認定，
    應依法論科。
二、論罪科刑
  ㈠核被告陳素嬌、黃湘紘所為，均係犯刑法第277 條第1 項之
    傷害罪。
  ㈡聲請簡易判決處刑意旨就被告陳素嬌傷害手段部分，雖未論
    及「持旗座朝黃湘紘丟擲」，然此部分與檢察官聲請簡易判
    決處刑意旨所論及之被告陳素嬌傷害部分，屬犯罪事實之一
    部擴張，本院自得併予審究，於此說明。
  ㈢爰審酌被告陳素嬌、黃湘紘因故相處不睦，被告陳素嬌未能
    克制自身情緒，率先傷害被告黃湘紘，被告黃湘紘亦因此傷
    害被告陳素嬌，顯不尊重他人身體之安危，應予非難，衡量
    被告陳素嬌、黃湘紘之犯罪動機、目的、手段及所生損害，
    迄今未達成和解或賠償損害之犯後態度，暨被告陳素嬌自述
    專科畢業，經濟狀況小康；被告黃湘紘自述高職畢業，經濟
    狀況小康（見調查筆錄受詢問人欄記載）之智識程度、家庭
    經濟及生活狀況等一切情狀，分別量處如主文所示之刑，並
    均諭知易科罰金之折算標準，以示懲儆。
三、被告陳素嬌持以犯傷害犯行之旗座、計算機，被告黃湘紘所
    持犯傷害犯行之筆、計算機，為置放在辦公室內之物品，尚
    無積極證據足資證明上開物品分屬被告陳素嬌、黃湘紘所有
    ，爰均不予宣告沒收。
四、據上論斷，應依刑事訴訟法第449 條第1 項前段、第3 項、
    第454 條第1 項，刑法第277 條第1 項、第41條第1 項前段
    ，刑法施行法第1 條之1 第1 項，逕以簡易判決處刑如主文
    。
五、如不服本判決，得於判決書送達之翌日起20日內，以書狀敘
    述理由（須附繕本），向本法院提起上訴。本案經檢察官楊
    挺宏聲請以簡易判決處刑。
中　　華　　民　　國　 110　　年　　6 　　月　　23　　日
                  刑事第十五庭  法  官  高羽慧
以上正本證明與原本無異。
如不服本判決，應於判決送達後20日內向本院提出上訴狀（應附
繕本）。
                                書記官　蔡得憲
中　　華　　民　　國　 110　　年　　6 　　月　　25　　日
附錄本案論罪科刑法條：
刑法第277條第1項：
傷害人之身體或健康者，處3年以下有期徒刑、拘役或1,000元以
下罰金。